臺灣高等法院刑事判決　　　　　　　　94年度上訴字第2006號
　上　訴　人　臺灣板橋地方法院檢察署檢察官
　上　訴　人　乙○○
　選任辯護人　楊岱樺律師
上列上訴人因被告強盜案件，不服臺灣板橋地方法院94年度訴字
第116號，中華民國94年4月22日第一審判決（起訴案號：94年度
偵字第1539號），提起上訴，本院判決如下：
    主  文
原判決撤銷。
乙○○攜帶兇器，毀壞門扇，於夜間侵入有人居住之建築物竊盜
，未遂，因脫免逮捕，而當場施以強暴，累犯，處有期徒刑肆年
。
    事  實
一、乙○○有數次違反肅清煙毒條例案件前科，又其於民國79年
    間復因違反上開條例案件，經原審法院以79年度訴字第1065
    號判處有期徒刑5年，於79年10月26日確定，於82年8月9日
    縮短刑期假釋，於84年6月25日縮刑期滿，另其於83年間因
    違反上開條例案件，經原審法院以82年度訴字第3056號判處
    有期徒刑3年10月，於83年4月25日確定，上揭假釋經撤銷，
    2案接續執行，於85年5月21日縮短刑期假釋，縮刑期滿日期
    89年1月4日，嗣於88年間復因施用毒品案件，假釋復經撤銷
    執行殘刑，於92年8月31日縮刑期滿執行完畢。詎其不思悛
    悔，竟意圖為自己不法之所有，攜帶手電筒及客觀上足對人
    之身體安全構成威脅，具有危險性，可供兇器使用之老虎鉗
    1把，於94年1月10日凌晨4時30分許，至恆昇營造股份有限
    公司（下稱恆昇公司）興建之臺北縣中和市○○路56號建築
    物，先持該建築物附近之鐵撬1支，毀壞1、2樓安全門後，
    將鐵撬棄置門邊，持老虎鉗侵入該建築物內欲行竊，而該建
    築物內有大中華保全公司派駐警衛高宏光居住該處，乙○○
    持手電筒、老虎鉗在該建築物2樓儲藏室內翻找物品時，為
    高宏光發覺，致行竊未得手，乙○○竟為脫免逮捕，而與高
    宏光發生扭打，並以該處恆昇公司所有之鐵椅攻擊高宏光，
    致高宏光受有左肩部、左手食指挫傷等傷害（傷害部分未據
    告訴），之後趁機自2樓跳樓逃逸，惟因雙腳骨折，而為警
    當場逮捕，經警扣得鐵撬及老虎鉗各1把。
二、案經恆昇公司告訴代理人甲○○訴由臺北縣政府警察局中和
　　分局報請臺灣板橋地方法院檢察署檢察官偵查起訴。
    理  由
一、訊據被告乙○○坦承於前開時、地，以鐵撬破壞該處1、2樓
    安全門侵入該建築物內欲行竊，為高宏光發覺後，雙方發生
    扭打，且因情急而跳樓等事實，但否認另持老虎鉗行竊，及
    以螺絲起子、椅子攻擊高宏光，並辯稱：其進入該建築物內
    係要偷竊磁磚，以供其家中浴室敷設之用，並無竊取電表之
    意，電表對其無任何實益，其於該處2樓儲藏室翻動箱子，
    並未覓得磁磚，亦未偷得電表，又其左手無力氣，故無法持
    螺絲起子攻擊高宏光，其僅作勢要嚇阻高宏光，俾得逃逸，
    故其不知高宏光為何會受傷等語。
二、經查：
  (一)前開建物之結構體已完成，可得遮風避雨，並裝妥門窗，並
    由恆昇公司委請大中華保全公司派員守衛駐點之事實，業據
    告訴代理人甲○○於原審陳明屬實（見原審卷第56頁）。又
    該處夜間有大中華保全公司高宏光居住於該處2樓乙節，復
    經證人高宏光於原審法院中結證無誤（見原審卷第51頁），
    是該處應屬有人居住之建築物。
  (二)被告對以鐵撬破壞該處1、2樓安全門進入該建物一節供承不
    諱。查被告破壞之安全門，其門鎖係以鎖舌與門框接合，該
    門鎖並非附加於安全門上，故該門鎖為安全門之一部分，並
    據證人高宏光於原審證述綦詳（見原審卷第51頁），因此該
    門鎖係屬門扇之一部分。另該安全門遭被告以鐵撬破壞，已
    無法關閉，須全部換裝之事實，復經告訴代理人指陳及證人
    高宏光指證在卷（見原審卷第51頁、第56頁），核與被告自
    白相符，且有附卷之安全門損壞照片4幀可稽，是被告係以
    毀壞門扇之方式進入行竊，起訴書認被告係以毀損安全設備
    犯之，尚有未洽。
  (三)被告以竊盜之犯意侵入前開建築物，已為其供承不諱，至於
    其行竊之動機究為竊取磁磚、電表或其他物品，乃其內心之
    動機問題，要與竊盜罪之犯罪構成要件無涉。是證人即被告
    之母張郭桂美於原審審理時所證，被告當日外出係為找尋磁
    磚乙節，縱或屬實，亦無礙於被告竊盜犯行主觀構成要件之
    該當。
  (四)證人高宏光於原審證述：伊發覺被告時，被告於2樓儲藏室
    中，正彎腰翻找物品，該房內之電表之盒裝並未被拆開，斯
    時為夜間，故伊未注意到有無電表已被拆封外露及箱內是否
    尚有電表，恆昇公司自警方領回之電表是否為被告所竊，並
    不知情等語綦詳（見原審卷第50至55頁）；又告訴代理人甲
    ○○於原審審理時陳稱，扣案之電表係遺留在案發現場，並
    非自警局中領回，至於被告有無偷得該電表，伊並不知情等
    語（見原審第57頁）。據此，雖足認被告已著手於竊盜之實
    行，惟尚難認被告已竊得財物，且無證據可得證明有何財物
    已處於被告實力支配之下。是被告之竊盜行為，僅為未遂階
    段，起訴書認被告係竊取電表得手，已屬既遂，容有誤會。
  (五)證人高宏光於原審審理時另證稱：伊發覺被告行竊，遂擋住
    儲藏室出口，被告逃逸無門，雙方發生扭打後，被告遭伊制
    伏在地，表示身體不舒服，伊乃讓其起身坐在椅子上，並打
    電話報警，被告為再逃逸，竟拿起椅子砸其左肩，雙方又發
    生扭打，伊搶走椅子後，再次制伏被告，警方趕到時，伊下
    樓開門，被告乃自2樓跳下等語。查被告於警訊及偵查中亦
    分別供稱有與高宏光扭打及拿鐵撬攻擊高宏光（偵查卷第7
    、33頁），於原審亦承認與高宏光扭打（原審卷第62頁）。
    而高宏光並因之受有左肩部挫傷、左手食指挫傷等傷害，亦
    有中山醫院診斷證明書存卷可按。足認被告對於高宏光有實
    施強暴行為，而非僅是作勢嚇阻，且其強暴行為之目的，乃
    為脫免逮捕。被告所辯未對高宏光施強暴云云，無非卸責之
    詞，自無可採。又本件事證已明，高宏光亦於原審到庭作證
    ，辯護人聲請再傳訊高宏光作證，即非有必要；至於被告亦
    因扭打而受有傷害，或當場亦被高宏光毆打等情，核無影響
    於其罪責，均附此敘明。
  (六)查被告於警訊中供稱「鐵橇、老虎鉗是我使用之工具」（偵
    查卷第7頁），於偵訊中亦稱撿了一支鐵橇撬開鐵門後丟在
    一邊（偵查卷第33頁），於原審稱「我當時是帶我自己所有
    的老虎鉗，我有拿工地的鐵橇使用，但沒有拿螺絲起子」（
    原審卷第26頁），於本院準備程序中亦稱「那把鉗子是我帶
    去的，其他大鐵橇、螺絲起子不是。」另查證人高宏光雖指
    稱被告以螺絲起子刺伊，然其於原審則稱「在我與被告扭打
    時，老虎鉗才從被告的身上掉下來的，螺絲起子及手電筒是
    掉在附近，這是事後警察來現場照相時，才知道有這些東西
    ，至於鐵橇應該是工地的，在扭打過程中，我並沒有看到鐵
    橇」（原審卷第55頁），則對於被告是否持有螺絲起子一節
    ，尚難為確切之證明，且被告亦否認持有螺絲起子，從而，
    尚不能認現場之螺絲起子係被告所攜帶。而鐵橇係被告於現
    場撿得，用以撬鐵門，亦非著手竊盜時所攜帶之工具，因此
    應認其行竊時攜帶之器具為老虎鉗1支。查老虎鉗已經警方
    發交甲○○保管，並未扣案（偵查卷第22頁），惟有照片在
    卷可稽（偵查卷第26頁）。該老虎鉗為堅硬之金屬器具，客
    觀上足以對人之身體構成威脅，具有危險性，可供作為兇器
    使用，足以認定。被告於原審另又陳稱未攜帶老虎鉗云云，
    自屬卸責之詞，不足採信。
  (七)此外，本件並有鐵橇1支扣案可證，另有扣押物品目錄表、
    贓物認領保管單、贓證物品清單各1紙、扣案物品照片4幀、
    現場照片1幀等在卷可佐。
  (八)綜上所述，本件事證業臻明確，被告犯行洵堪認定，應依法
    論科。
三、按刑法準強盜罪，係以竊盜或搶奪為前提，在脫免逮捕之情
    形，其竊盜或搶奪既遂者，即以強盜既遂論，如竊盜或搶奪
    為未遂，即以強盜未遂論，最高法院著有68年台上字第2772
    號判例可參；又刑法第329條之以強盜論，即以強盜罪相當
    條文處罰之意，並非專以第328條第1項之強盜論，第330條
    所謂犯強盜罪，不僅指自始犯強盜罪者而言，即依第329條
    以強盜論者，亦包括之，同院42年台上字第523號判例意旨
    亦可資參照。核被告持客觀上對人之身體構成威脅、具有危
    險性、可供作為兇器使用之老虎鉗1支，毀壞門扇，於夜間
    侵入有人居住之建築物行竊，於竊盜被發現而未遂後，為脫
    免逮捕，而實施強暴行為，係犯刑法第330條第2項、第1項
    攜帶兇器毀壞門扇於夜間侵入有人居住之建築物竊盜未遂因
    脫免逮捕而當場施以強暴罪；起訴書認被告係犯同法第330
    條第1項攜帶兇器毀損安全設備竊盜因防護贓物暨脫免逮捕
    而當場施以強暴罪，尚有不合，惟此為加重條件、犯罪既未
    遂，及當場施以強暴手段目的之不同而已，尚不生變更起訴
    法條問題，附此敘明。被告有如事實欄所載之犯罪前科，經
    法院判處有期徒刑確定，於92年8月31日縮刑期滿執行完畢
    之情形，有本院被告前案紀錄表存卷可憑，其於受有期徒刑
    之執行完畢後，5年以內再犯本件之罪，為累犯，應依同法
    第47條之規定，加重其刑。又本件屬未遂犯，依同法第26條
    前段之規定，減輕其刑。爰先加重後減輕之。
四、原審固非無見。惟查原判決並認被告亦持用鐵橇、螺絲起子
    竊盜，核與事實不符，自有未洽。被告上訴否認對被害人施
    以強暴，固無足採，惟原判決既有可議，自應由本院將原判
    決撤銷改判。爰審酌被告之品行、智識程度、犯罪之手段、
    犯後之態度，及檢察官上訴以被告犯後之態度不良、原判決
    量刑太輕，惟本院所認被告犯罪之情節較原審所認為輕（未
    攜帶螺絲起子，及鐵橇並非竊盜時所攜帶之物）等一切情狀
    ，量處有期徒刑4年。至扣案之鐵橇並非被告所有，而老虎
    鉗1把雖為被告所有，然均非違禁物，均認無沒收之必要。
    又扣案安全帽、毛線帽，亦非供本件犯罪所用之物，亦不能
    對之宣告沒收，附此敘明。
據上論斷，應依刑事訴訟法第369條第1項前段、第364條、第299
條第1項前段，刑法第329條、第330條第1項、第2項、第47條、
第26條前段，判決如主文。
本案經檢察官蔡薰慧到庭執行職務。
中　　華　　民　　國　　94　　年　　9 　　月　　2 　　日
　　　　　　　　　刑事第十五庭審判長法　官  蔡永昌
　　　　　　　　　　　　　　　　　  法　官  陳榮和
　　　　　　　　　　　　　　　　　  法　官  蔡國在
以上正本證明與原本無異。
如不服本判決，應於收受送達後十日內向本院提出上訴書狀，其
未敘述上訴之理由者並得於提起上訴後十日內向本院補提理由書
（均須按他造當事人之人數附繕本）。
                                    書記官  耿鳳君
中　　華　　民　　國　　94　　年　　9 　　月　　5 　　日
附錄：本案論罪科刑法條全文
刑法第329條
竊盜或搶奪，因防護贓物、脫免逮捕或湮滅罪證，而當場施以強
暴脅迫者，以強盜論。
刑法第330條
犯強盜罪而有第321條第1項各款情形之一者，處7年以上有期徒
刑。
前項之未遂犯罰之。
